臺灣臺北地方法院刑事裁定　
110年度聲判字第263號
聲  請  人  呂淑妤
代  理  人  鄭嘉欣律師
被      告  呂淑婷




            陳建森



上列聲請人因被告妨害自由等案件，不服臺灣高等檢察署檢察長
民國110年10月5日110年度上聲議字第7892號駁回聲請再議之處
分（原不起訴處分案號：臺灣臺北地方檢察署110年度偵字第453
、20960號），聲請交付審判，本院裁定如下：
    主    文
聲請駁回。
    理    由
一、聲請意旨如附件「刑事聲請交付審判狀」所載。
二、按聲請人不服上級法院檢察署檢察長或檢察總長認再議為無
    理由而駁回之處分者，得於接受處分書後10日內委任律師提
    出理由狀，向該管第一審法院聲請交付審判；法院認為交付
    審判之聲請不合法或無理由者，應駁回之，刑事訴訟法第25
    8條之1、第258條之3第2項前段，分別定有明文。查本件聲
    請人即告訴人呂淑妤（下稱聲請人）前以被告呂淑婷、陳建
    森（下合稱被告2人，分稱其姓名）分別涉犯偽造私文書、
    強制、侵入住宅罪等犯行，訴請臺灣臺北地方檢察署（下稱
    臺北地檢署）檢察官偵辦，經檢察官偵查結果，認被告犯罪
    嫌疑不足，於民國110年8月14日以110年度偵字第453、2096
    0號為不起訴處分，聲請人聲請再議，經臺灣高等檢察署（
    下稱高檢署）檢察長於110年10月5日110年度上聲議字第789
    2號處分書認再議之聲請為無理由而駁回，聲請人於110年10
    月25日收受該處分書後10日內之110年11月4日委任律師向本
    院聲請交付審判，有上開不起訴處分書、再議駁回處分書、
    送達證書及本院卷附刑事聲請交付審判狀各1份在卷可憑，
    是本件聲請交付審判之聲請並未逾越法定期間，合先敘明。
三、按犯罪事實應依證據認定之，無證據不得認定犯罪事實；不
    能證明被告犯罪者，應諭知無罪之判決，刑事訴訟法第154
    條第2項、第301條第1項分別定有明文。又認定不利於被告
    之事實，須依積極證據，苟積極證據不足為不利於被告事實
    之認定時，即應為有利於被告之認定，更不必有何有利證據
    ；聲請人之告訴，係以使被告受刑事訴追為目的，是其陳述
    是否與事實相符，仍應調查其他證據以資審認，最高法院30
    年上字第816號及52年台上字第1300號分別著有判例要旨可
    資參照。次按刑事訴訟法第258條之1規定聲請人得向法院聲
    請交付審判，核其立法意旨，係法律對於檢察官不起訴或緩
    起訴裁量權制衡之外部監督機制，此時，法院之職責僅在就
    檢察官所為不起訴或緩起訴之處分是否正確加以審查，藉以
    防止檢察機關濫權。依此立法精神，同法第258條之3第3 項
    規定：「法院就交付審判之聲請為裁定前，得為必要之調查
    。」，其所謂「得為必要之調查」，係指調查證據之範圍應
    以偵查中曾顯現者為限，不可就新提出之證據再為調查，亦
    不可蒐集偵查卷宗以外之證據，否則將與刑事訴訟法第260
    條之再行起訴規定混淆不清，亦將使法院兼任檢察官之角色
    而有回復「糾問制度」之虞。又法院於審查交付審判之聲請
    有無理由時，除不起訴處分書所載理由違背經驗法則、論理
    法則或其他證據法則者外，不宜率予交付審判（法院辦理刑
    事訴訟案件應行注意事項第134項參照）。所謂聲請人所指
    摘不利被告之事證，未經檢察機關詳為調查，係指聲請人所
    提出請求調查之證據，檢察官未予調查，且若經調查，即足
    以動搖原偵查檢察官事實之認定及處分之決定，倘調查結果
    ，尚不足以動搖原事實之認定及處分之決定者，仍不能率予
    交付審判。是本院就本案所應審查者，即在於不起訴處分書
    所載理由是否有違背經驗法則、論理法則或其他證據法則之
    情事，或是否有聲請人請求調查足資動搖原偵查檢察官事實
    認定及處分決定之證據，而未經檢察機關詳為調查者。況法
    院為交付審判之裁定時，視為案件已提起公訴，案件即進入
    審判程序，是法院裁定交付審判之前提，必須偵查卷內所存
    證據已符合刑事訴訟法第251條第1項規定「足認被告有犯罪
    嫌疑」，檢察官應提起公訴之情形，即該案件已經跨越起訴
    門檻，始應為交付審判之裁定。倘該案件須另行蒐證偵查，
    始能判斷應否交付審判者，因交付審判審查制度，並無如同
    再議制度，得為發回原檢察官續行偵查之設計，法院仍應依
    同法第258條之3第2項前段規定，以聲請無理由裁定駁回。
四、經查：
㈠、門牌號碼臺北市○○區○○○路00號10樓之1建物（下稱本案房屋
    ）暨其座落之土地自107年7月31日登記為呂淑婷所有，聲請
    人與呂淑婷為同胞姊妹，聲請人與呂淑婷之父親為呂芳鑒，
    羅素室內裝潢設計有限公司（下稱羅素公司）曾向臺北市建
    築師公會申請本案房屋之室內裝修許可，並於109年10月26
    日獲准，呂淑婷並於109年11月10日某時許，向台灣電力股
    份有限公司（下稱台電公司）申請本案房屋暫停用電等情，
    有臺北市松山地政事務所土地所有權狀及建物所有權狀、呂
    淑婷及聲請人之個人戶籍資料查詢結果、室內裝修施工許可
    證、台灣電力公司一般表制用戶暫停用電申請單在卷可佐（
    見臺北地檢署110年度他字第367號偵查卷宗【下稱他卷】第
    10、42、43、45、50、92頁），前開事實已堪認定。
㈡、聲請人雖指訴稱：被告2人推由陳建森冒用羅素公司名義製作
    申請書向臺北市建築師公會提出本案房屋室內裝修許可之申
    請，並張貼於本案房屋社區公佈欄，涉有行使偽造私文書之
    罪嫌云云。惟陳建森受呂淑婷委任處理本案房屋室內裝潢事
    宜，並由陳建森委託建築師代為申請室內裝修許可，建築師
    再委託羅素公司為設計施工廠商等情，經陳建森於檢察事務
    官詢問時供陳在案（見他卷第87至88頁）；證人即羅素公司
    負責人羅其昭於檢察事務官詢問時證述稱：本案室內裝修施
    工申請書上的章是經我同意蓋用，我有提出申請，後來因為
    聲請人寄存證信函給我，要求我停工，我就不想做了，有再
    申請換人施工等語（見他卷第79頁），表明並無遭人冒用名
    義提出申請之事，依卷內事證難認陳建森有冒用羅素公司名
    義偽造室內裝修許可之申請文件。聲請人聲請交付審判意旨
    雖主張依據聲請人與證人羅其昭間之電話錄音譯文，顯示證
    人羅其昭表示有遭被告2人冒名，且未允許被告2人使用羅素
    公司之印章，可證被告2人有冒用羅素公司名義偽造文書並
    加以行使之犯行云云，惟遍觀聲請人所提出之對話錄音譯文
    ，未見證人羅其昭有表示遭到他人偽造室內裝修申請文件之
    情形，甚至明確表示：「那個不是偽造的」等語，縱使證人
    羅其昭有表示：「他是冒用我的名字去...」等語（見他卷1
    1頁），然究竟證人羅其昭之名義遭何人冒用、作何種用途
    ，並未顯示於對話內。故依卷內證據，難認被告2人有擅自
    以羅素公司名義提出室內裝修之申請等偽造文書之犯行，聲
    請人主張難認有據。
㈢、按刑法第306條第1項侵入住宅罪係以「無故」侵入為構成要
    件，所謂「無故」係指無正當理由而言，而行為人侵入他人
    住宅之事由是否正當，非僅以法律明文者為限，若在習慣或
    道義上所許可，而具有社會相當性者，亦不能認為係無故侵
    入，換言之，如有正當理由縱使未經許可進入，亦不構成犯
    罪。衡此，呂淑婷為本案房屋之所有權人，縱使呂淑婷之父
    親呂芳鑒有居住於本案房屋內之事實，然本案房屋對呂淑婷
    而言究非屬他人之住宅，且呂淑婷與居住者呂芳鑒2人間為
    父女至親，卷內亦乏證據顯示呂芳鑒居住於呂淑婷所有之本
    案房屋內時，有排除至親呂淑婷不得任意進入本案房屋內之
    約定，則呂淑婷進入其所有之本案房屋內，本不得遽行推論
    為無正當理由侵入他人住宅之舉。遑論依陳建森於警詢及檢
    察事務官詢問時之供述，均稱：我是呂淑婷的朋友，呂淑婷
    委託我處理本案房屋之裝潢事宜，有提出所有權狀，足以證
    明呂淑婷為房屋所有權人，因此我有與呂淑婷一同前往本案
    房屋內處理換鎖及裝潢事宜等語（見他卷第37至38、87至89
    頁），並提出陳建森與呂淑婷間授權書乙紙為證（見他卷第
    41頁），且有室內裝修施工許可證在卷可參（見他卷第10頁
    ），可知被告2人辯稱其等係因裝修所需而進入本案房屋，
    並非子虛，從而呂淑婷及經呂淑婷同意而進入本案房屋之陳
    建森，均難認有何無故侵入他人住宅之犯行。聲請人聲請交
    付審判意旨主張本案房屋為呂芳鑒所有，係遭呂淑婷不法侵
    奪云云，惟聲請人除提出臺北市政府警察局松山分局松山派
    出所之報案三聯單為證，顯示聲請人有於109年11月6日、10
    9年11月10日報案主張本案房屋有換鎖產權糾紛、妨害自由
    等情外（見他卷第14至15頁），未能提出任何證據以實其說
    ，遑論由上開報案資料，僅顯示聲請人一方之指訴，不足以
    證明本案房屋所有權有何遭到呂淑婷不法侵奪之情形，聲請
    人主張自無可採。　　
㈣、刑法第304條之強制罪，須以強暴、脅迫使人行無義務之事，
    或妨害他人行使權利始克成立。而所謂強暴乃逞強施暴，即
    對於他人身體，以有形之實力或暴力加以不法攻擊之謂，所
    謂脅迫，係指威脅逼迫，即以言詞姿態脅迫他人，足使人心
    生畏懼而言。故所謂強暴脅迫，均須對人直接或間接為之為
    限，對物加以暴力則不包括在內。刑法第304條第1項之強制
    罪，其所保護之法益為個人之意志決定自由與意志活動自由
    ，其規定以強暴、脅迫使人行無義務之事或妨害人行使權利
    者，構成強制罪。惟實則日常生活中，個人之意志決定自由
    與意志活動自由時時處處皆受到強制，為避免刑罰權之過度
    發動，強制罪之成立，一般通說咸認應以「手段與目的間之
    可非難性條款」為要件以限縮強制罪之適用範圍。聲請人指
    訴呂淑婷單純以向台電公司申請斷電以關閉電源之方式，中
    斷居住於本案房屋之人的供電，顯非指訴呂淑婷有何破壞或
    對於本案房屋之供電設備造成不可回復之毀損等情，故本案
    是否可遽認聲請人所指申請關閉本案房屋系爭電力供給之行
    為，即該當以實力不法加諸於物，間接對人所施之強暴手段
    ，已屬有疑。且本案台電公司受理呂淑婷之申請後，派員前
    往停電作業時，因實際用電人即聲請人出具承諾書願自行負
    責與呂淑婷協商解決，故未執行暫停用電作業，有台電公司
    台北市區營業處110年4月20日北市字第1101108573號函在卷
    可佐（見他卷第90至91頁），可徵呂淑婷除向台電公司提出
    申請外，並未使用任何威逼、脅迫手段暫停本案房屋之供電
    ，此部分難認居住於本案房屋之人，有受他人施以有形之物
    理力量致使無法自由決定某事項，或影響正常用電之權利等
    受強暴之情事，不得遽認聲請人所指向台電公司申請暫停本
    案房屋用電之行為，係該當以實力不法加諸於物而間接對人
    所施之強暴手段。呂淑婷申請暫停供電之行為，既未達對他
    人意思決定產生強制作用之程度，實難認係強制罪所稱之強
    暴手段，而與強制罪之構成要件不符。聲請人聲請交付審判
    意旨仍執陳詞，主張其呂淑婷向台電公司申請暫停本案房屋
    之供電，已構成強制罪之構成要件云云，尚無可採。
五、聲請調查證據：
㈠、聲請意旨另以：聲請人指摘臺北地檢署①未向臺北市建築師公
    會調取室內裝修許可證之申請資料、②未傳喚本案房屋所在
    大樓之管理員與聲請人報案時處理之員警到庭作證、③未向
    台電公司調取呂淑婷申請斷電之資料，調查尚未完備云云。
㈡、按刑事訴訟法第258條之1規定，聲請人得向法院聲請交付審
    判，核其立法意旨，係法律對於「檢察官不起訴或緩起訴裁
    量權」制衡之外部監督機制，此時，法院之職責僅在就檢察
    官所為不起訴或緩起訴之處分是否正確加以審查，藉以防止
    檢察機關濫權。準此，法院僅得依偵查卷內所存證據，即足
    以認定原處分違反法律規定為由，方能裁定交付審判。又法
    院於審查交付審判之聲請有無理由時，除認為聲請人所指摘
    不利被告之事證未經檢察機關詳為調查或斟酌，或不起訴處
    分書所載理由違背經驗法則、論理法則或其他證據法則者外
    ，不宜率予交付審判。且刑事訴訟法第251條第1項亦規定：
    「檢察官依偵查所得之證據，足認被告有犯罪嫌疑者，應提
    起公訴。」，法條所謂「有犯罪嫌疑」之起訴條件，雖不以
    確能證明被告犯罪，而毫無合理懷疑之有罪判決之確信為必
    要，惟仍須依偵查所得之證據資料，足認被告有受有罪判決
    之高度可能，始足當之。
　㈢查，依刑事訴訟法第258條之3第3項規定：「法院就交付審判
    之聲請為裁定前，得為必要之調查。」，其所謂「得為必要
    之調查」，係指調查證據之範圍應以偵查中曾顯現者為限，
    不可就聲請人所提出之新證據再為調查，亦不可蒐集偵查卷
    宗以外之證據，否則將與刑事訴訟法第260條之再行起訴規
    定混淆不清，故聲請人所指尚有證據未查，並非本案能裁定
    交付審判之理由，是聲請人指摘原處分不當，而聲請交付審
    判，並無理由。遑論原不起訴之檢察官業已向臺北市建築師
    公會調取室內裝修許可證之申請資料，並向台電公司調取呂
    淑婷申請斷電之資料，有臺北市建築師公會110年3月4日110
    （十七）會字第0501號函暨檢附之附件、台電公司台北市區
    營業處110年4月20日北市字第1101108573號函暨附件在卷可
    佐（見他卷第63至76、90至91頁）　 
六、綜上所述，本案依卷存證據，未足認定被告2人有聲請人所
    指刑法第210、216條之行使偽造私文書、第306條第1項之侵
    入住宅、第304條第1項之強制罪嫌。原不起訴處分書及駁回
    再議處分書就聲請人上開指訴均予斟酌，就卷內證據調查後
    ，認無積極證據足認被告2人涉有上開罪嫌，犯罪嫌疑尚屬
    不足，而分別為不起訴處分及駁回再議聲請處分，核其證據
    取捨、事實認定之理由，尚無違背經驗法則、論理法則及證
    據法則之情事，本院認本案並無得據以交付審判之事由存在
    ，是聲請人聲請交付審判為無理由，應予駁回。
七、依刑事訴訟法第258條之3第2項前段，裁定如主文。
中　　華　　民　　國　　110 　年　　12　　月　　7 　　日
　　　　　　　　　刑事第十三庭  審判長  法　官　鍾雅蘭
　　　　　　　　　                      法  官  劉庭維
　　　　　　　　　                      法  官  郭又禎
以上正本證明與原本無異。
本裁定不得抗告。
                                        書記官  殷玉芬 
中　　華　　民　　國　　110 　年　　12　　月　　7 　　日